【裁判字號】    95,簡上,57
【裁判日期】    951229
【裁判案由】    損害賠償
【裁判全文】
臺灣高雄地方法院民事判決              95年度簡上字第57號
上  訴  人  乙○○
被上訴人    甲○○
被上訴人    丙○○
上當事人間請求損害賠償事件，上訴人對於民國95年1 月19日本
院岡山簡易庭94年度岡簡字第970 號第一審簡易判決提起上訴，
經本院於95年12 月15日言詞辯論終結，判決如下：
  主  文
原判決關於命上訴人給付被上訴人甲○○部分（除確定部分外）
及假執行之宣告暨除確定部分外訴訟費用之裁判均廢棄。
上開廢棄部分被上訴人甲○○在第一審之訴駁回。
上訴人其餘上訴駁回。
第一審（除確定部分外）、第二審訴訟費用由被上訴人甲○○負
擔三分之一，餘由上訴人負擔。
  事實及理由
一、被上訴人主張：上訴人為被上訴人甲○○之兄、丙○○之子
    ，其明知被上訴人丙○○於民國94年1 月18日19時30分許隨
    同被上訴人甲○○返回住處，竟捏造事實，向警方誣指被上
    訴人甲○○綁架被上訴人丙○○，於被上訴人2 人甫到家之
    際，警車隨即至上訴人甲○○家中查察綁架案，令左右鄰舍
    誤以為被上訴人甲○○犯下滔天大罪而遭受他人議論紛紛，
    嚴重損害被上訴人甲○○名譽，更令被上訴人甲○○疲於應
    付誣告訴訟而身心受創。又上訴人於94年2 月7 日起至同年
    月10日止，在被上訴人丙○○住處前撒冥紙，並在屋前張貼
    白紙書寫「喪盡天良老而不修道德天理昭彰何時報」等語，
    加以公然侮辱。被上訴人甲○○、丙○○因此受有精神上痛
    苦，為此各請求慰撫金新臺幣（下同）20萬元。爰依侵權行
    為之法律關係，提起本件訴訟。並聲明：上訴人應給付被上
    訴人甲○○、丙○○各20萬元，及均自起訴狀繕本送達翌日
    起至清償日止，按年息5%計算之利息等語。原審判決上訴人
    應給付被上訴人甲○○20,000元、給付被上訴人丙○○之精
    神慰撫金30,000元，及自94年9 月7 日起至清償日止，按年
    利率5%計算之利息，而駁回被上訴人其餘之請求，上訴人提
    起上訴，被上訴人於本院答辯聲明：上訴駁回。（至原審駁
    回被上訴人其餘請求部分，未據上訴，業已確定。）
二、上訴人則辯稱：被上訴人所指均係無中生有，上訴人於94年
    1 月18日向警局報案時乃稱母親走失，並無誣告被上訴人甲
    ○○綁架，又被上訴人丙○○自94年初以來受被上訴人甲○
    ○指使製造家族糾紛，上訴人身為長子阻擋無效，而有情緒
    上宣洩之舉，絕無公然侮辱之犯意與事實，純屬上訴人母親
    對號入座之錯覺等語資為抗辯。上訴人於本院上訴聲明：原
    判決不利於上訴人部分廢棄，該廢棄部分被上訴人第一審之
    訴駁回。
三、兩造不爭執之事項：上訴人被訴誣告罪部分，業已無罪判決
    確定，另上訴人被訴連續公然侮辱罪部分經判處拘役55日確
    定，並有本院以94年度簡上字第877 號刑事判決在卷可憑等
    情，且經本院調取上開刑事案件卷宗核閱無訛。
四、本件所應審酌者為被上訴人丙○○、甲○○向上訴人請求精
    神慰撫金是否有理由？數額為何？茲敘述本院之判斷如下：
（一）被上訴人丙○○部分：
  (一)按因故意或過失，不法侵害他人之權利者，負損害賠償責任
    ；不法侵害他人之身體、健康、名譽、自由、信用、隱私、
    貞操，或不法侵害其他人格法益而情節重大者，被害人雖非
    財產上之損害，亦得請求賠償相當之金額，民法第184 條第
    1 項前段、第195 條第1 項分別定有明文。本件上訴人既有
    於上開時地以灑冥紙、插香及於被上訴人丙○○住處及附近
    社區牆面書寫「喪盡天良老而不修道德天理昭彰何時報」等
    語，並以言語辱罵被上訴人丙○○之行為，致被上訴人丙○
    ○受有上開傷害，乃故意不法侵害被上訴人之名譽權，依上
    開法律規定，被上訴人向上訴人請求精神慰撫金，即屬有據
    。至上訴人抗辯書寫該字句僅係情緒上的反應云云，然上訴
    人既自承張貼於鄂宅巷口之電線杆及鄂宅附近之活動中心對
    面牆上，此有上訴人提出之照片及張貼位置圖可資佐證（見
    本院94年度簡上字第877 號卷第87頁至90頁），而鄰里可由
    上訴人所張貼之位置係在丙○○之住處附近，張貼海報又係
    載稱「鄂立斌、李國斌、鄂元和」等字句而足以判斷上訴人
    張貼海報之內容係指涉及辱罵丙○○；再由上訴人不圖私下
    解決與被上訴人丙○○之糾葛，尚張貼於丙○○住處外之公
    共區域等情以觀，足見上訴人心中孝順、情義蕩然無存，上
    訴人辯稱其母丙○○係對號入座或其未曾以上開言語辱罵其
    母云云，要難採信，是上訴人此部分之抗辯不足採信。
  (二)查上訴人係海軍官校畢業，目前退伍無業，93年度僅有利息
    所得共為269,828 元，名下除有1 部汽車外並無其他財產，
    被上訴人丙○○則係高中畢業，目前為家庭主婦，93年度僅
    有利息所得111,604 元，名下無其他財產，業據兩造陳明在
    卷，並有兩造之稅務電子閘門財產所得查詢表在卷可憑，本
    院斟酌兩造之身分地位、經濟狀況，及兩造為母子關係，本
    件衝突為家庭糾葛，致上訴人心生不滿，致對被上訴人丙○
    ○有上開行為，暨被上訴人因此所受痛苦程度等一切情狀，
    認被上訴人請求之精神慰撫金以30,000元為適當，是被上訴
    人之請求在此範圍內，應予准許，逾此範圍，則無理由。
（二）被上訴人甲○○部分：
  (一)本件被上訴人甲○○主張被上訴人涉嫌誣告伊等節，固據其
    提出本院94年度簡字第4926號刑事判決書乙份為證，並據本
    院依職權調閱前開卷宗核閱無誤，惟查：
  (二)按刑法上誣告罪之成立，在主觀方面，固須申告者有使人受
    刑事或懲戒處分之意思，在客觀方面，尤須所虛構之事實足
    使被誣告人有受刑事或懲戒處分之危險，若申告他人有不法
    行為，而其行為在刑法上並非構成犯罪，則被誣告者既不因
    此而受刑事訴追之虞，即難論申告者以誣告之罪。最高法院
    20 年 上字第1700號、30年上字第2003號及31年上字第2124
    號判例，均可資參照。
  (三)證人周樂天於本院94年度簡上字第877 號案件審理中固供，
    係接獲報案至上訴人家中，上訴人說有人綁架其母，當時上
    訴人有喝酒，因事前已知悉上訴人與被上訴人甲○○有口角
    ，後來再次確認時，上訴人改口是母親失蹤等語，足見上訴
    人當日有飲酒，且與被上訴人甲○○發生口角，故上訴人雖
    於員警前供述其母遭綁架，然其在員警向其確認究係綁架或
    失蹤時，其即改口其母係失蹤，其後又稱係家中有人須被上
    訴人丙○○返家更換尿袋等情，是由上訴人不斷向員警以不
    同辭彙或說明以表示其欲找尋其母之情以觀，上訴人是否確
    有意指述被上訴人甲○○涉有何犯罪行為，而確有誣告之故
    意，容非疑義。況人在酒後常較一般人為激動，是本難僅憑
    上訴人酒後之隻字片語，遽信其確有誣告之故意。況如前述
    ，在場執勤之員警周樂天所見之當場上訴人酒後之失態表徵
    ，尚未認上訴人係有意指訴被上訴人甲○○涉犯何刑責之意
    ，是依證人周樂天證述當時之處理之情景以觀，應認上訴人
    當係一時口快而稱其母遭綁架或綁票，但在員警再次確認時
    ，即已改口指稱其母失蹤，並以其母丙○○之住處尚有因手
    術而須由母更換造口之胞弟李仲訓在等待之情向員警說明，
    是依現存之證據，確尚不足以認定上訴人於主觀上具有誣告
    之故意。
  (四)綜上所述，上訴人報案向警表示其母走失，其後並請警方協
    尋，上訴人之行為確實浪費警政資源及警力，亦增加親人間
    不必要之誤會，上訴人之動機及行為均屬可議，惟尚難憑此
    即認係有涉犯刑法第171 條第1 項之未指定犯人誣告罪嫌；
    又上訴人雖曾一度向到場執勤之員警表示係屬綁架，惟上訴
    人當時已有酒意，且經員警確認其意涵時，既已改稱其母失
    蹤，且說明當時亟欲其母丙○○返家之情，上訴人是否確係
    基於誣告之故意而指訴被上訴人甲○○綁架其母丙○○，以
    陷甲○○受有刑事或懲戒之處分，而觸犯刑法第171 條第1
    項之未指定犯人誣告罪，本院認為仍存有合理之懷疑，尚未
    到達確信其為真實之程度。此外，復查無其他積極證據足資
    認定上訴人有誣告犯行，自不能遽認上訴人設犯誣告罪。另
    上訴人所涉誣告罪亦經本院以94年度簡上字第877 號廢棄原
    判決，改判上訴人無罪判決確定，而上訴人無誣告被上訴人
    甲○○之行為，既已詳如前述，則被上訴人甲○○主張上訴
    人誣告，並侵害伊之名譽，即無所據。上訴人抗辯並未誣告
    被上訴人甲○○，核屬可採，從而，被上訴人甲○○依侵權
    行為法律關係，起訴請求被上訴人給付200,000 元及法定遲
    延利息部分，不應准許。
五、綜前所述，被上訴人丙○○本於侵權行為之法律關係，請求
    上訴人給付100 萬元及自起訴狀繕本送達翌日即94年9 月7
    日起至清償日止，按年息百分之5 計算之利息，於3 萬元及
    自94年9 月7 日起至清償日止按年息百分之5 計算之法定遲
    延利息部分，為有理由，是則原審判命上訴人如數給付，於
    法並無不合，上訴意旨指摘原判決不當求予廢棄改判為無理
    由，應予駁回。另原審判命上訴人應給付被上訴人甲○○給
    付2 萬元，並為假執行之宣告，自有未合，上訴意旨指摘原
    判決不當，求予廢棄改判，為有理由，應由本院廢棄改判，
    如主文第二項所示。又兩造其餘攻擊防禦方法，核與判決結
    果不生影響，爰不予論述，附此敘明。
六、結論：本件上訴為一部有理由，一部無理由，依民事訴訟法
    第436 條之1 第3 項、第450 條、第449 條第1 項、第79條
    ，判決如主文。
中    華    民    國    95    年    12    月    29    日
                  民事第一庭審判長法  官  陳嘉惠
                                  法  官  廖純卿
                                  法  官  鄭峻明
正本係照原本作成。
本件不得上訴。。
中    華    民    國    96    年    1     月    2     日
                                  書記官  洪婉琪


司法院資訊處製作；財團法人民間司法改革基金會備份。
